【裁判字號】    99,易,916
【裁判日期】    990421
【裁判案由】    妨害公務
【裁判全文】
臺灣臺中地方法院刑事判決               99年度易字第916號
聲  請  人  臺灣臺中地方法院檢察署檢察官
被      告  乙○○
上列被告因妨害公務案件，經檢察官聲請簡易判決處刑（九十九
度速偵字第一０一０號），本院臺中簡易庭認不得以簡易判決處
刑，移由刑事庭依通常程序審理（九十九年度中簡字第九四四號
），本院判決如下：
    主    文
乙○○對於公務員依法執行職務時，施強暴，累犯，處有期徒刑
柒月。
    犯罪事實
一、乙○○前曾於民國九十四年十月二十六日，因妨害公務案件
    ，經本院以九十四年度中簡字第二五八五號判處有期徒刑四
    月，得易科罰金確定，入監執行後，已於九十五年六月八日
    執行完畢。詎仍不知警惕，其於九十九年三月六日晚間前至
    許志煌所經營址設臺中縣大里市○○路○段三八一號之麵店
    飲酒後，因在該店喧鬧不願離去、影響前開麵店生意之經營
    ，於臺中縣警察局霧峰分局國光派出所員警楊禮乾、蘇怡誌
    二人於同日下午十時二十九分據報並於獲報五分鐘內身著警
    察制服、駕乘警用巡邏車到達現場處理後，明知楊禮乾、蘇
    怡誌二人為依據法令執行警察職務之公務員，詎僅因不滿警
    方勸導其返家，且其要求丁○○○○接聽其所持用而正與不
    詳姓名之人（不知情）通話中之行動電話未果，竟基於對於
    依法執行職務之公務員施以強暴及當場侮辱（聲請簡易判決
    處刑書誤載為公然侮辱）之妨害公務犯意，當場出言辱罵「
    你們警察是當假的嗎」、「幹你娘，當警察有什麼了不起」
    、「你當什麼警察」、「幹」等語，隨後將上開行動電話一
    支丟摔在地上，出手拉扯丁○○○○，並自後以手環住丁○○○○之脖子，於丙○○○○上前要將其二人拉開之際，復
    出拳揮打丙○○○○之左臉頰及左眼處各一拳，且於丁○○○○見狀欲將其撲倒壓制時，並續向丁○○○○之臉部揮拳
    數下，使丙○○○○因此受有左側眼瞼撕裂傷等傷害、丁○○○○則受有唇部、臉部紅腫、左大腿瘀青等傷害（所涉普
    通傷害罪嫌部分，均未據告訴），並於出拳施以強暴之過程
    中，同時數度以「幹你娘，當警察有什麼了不起」等語辱罵
    前開員警，旋其於丁○○○○協同在場民眾將其制伏、為警
    逮捕以警車解送派出所之途中（歷時約十分鐘）及於同日下
    午十時五十五分許到達國光派出所後，仍不斷以「幹你娘，
    當警察有什麼了不起」、「幹你娘老雞掰」等語，及在上開
    派出所內對丙○○○○吐口水之方式，對蘇怡誌、楊禮乾、
    前至上揭麵店現場支援之李俊毅警員，及其餘在前開派出所
    內依法執行職務之張益穎、李昌平、林盟國、蕭俊卿等警員
    共計七人當場而為侮辱，迄翌日上午五時許始停止前開辱罵
    之行為。
二、案經臺中縣警察局霧峰分局報請臺灣臺中地方法院檢察署檢
    察官偵查後聲請簡易判決處刑，由本院改依通常程序審理。
    理    由
一、本件被告乙○○所犯係屬刑事訴訟法第三百七十六條第一款
    所列之罪，本院爰依同法第二百八十四條之一之規定行獨任
    審判。又本件有關以下所引用被告以外之人於審判外之言詞
    或書面陳述，而不符合刑事訴訟法第一百五十九條之一至第
    一百五十九條之四之規定者，業經公訴人及被告於本院審理
    時明示同意作為證據，且經本院於審理時當庭直接提示而為
    合法之調查，公訴人及被告均未於言詞辯論終結前聲明異議
    ，本院審酌前開證據作成或取得之狀況，並無非法或不當取
    證之情事，且亦無顯不可信之情況，故認為適當而均得以作
    為證據，是前開證據依刑事訴訟法第一百五十九條之五之規
    定，均具有證據能力，先予敘明。
二、訊據被告對於上揭事實坦承不諱，且經證人楊禮乾於本院審
    理時證述綦詳，並有證人即在前開麵店現場目睹案發過程之
    許志煌、戊○○（為被告之母親）二人於警詢時之證述在卷
    可稽。又被告於案發前雖有飲酒，然被告於前開麵店現場，
    對於警方之問話均得以瞭解而正確回答一節，已據證人丙○○○○於本院審理時證述明確（見本院九十九年度易字第九
    一六號卷第十九頁），且徵以楊禮乾、丁○○○○二人據報
    後係身著警察制服並駕乘警用巡邏車前至上開麵店，被告猶
    能出言以「當『警察』有什麼了不起」等語而為辱罵，足認
    被告對於到場處理之楊禮乾、蘇怡誌二人係具有依法執行職
    務之員警身分一情，主觀上有所認識，且被告尚無刑法第十
    九條第一項、第二項所定之精神障礙情事，附予敘明。此外
    ，復有診斷證明書、臺中縣警察局勤務指揮中心受理一一０
    報案紀錄單及照片共計十四幀在卷可佐，本件事證明確，被
    告犯行洵足認定。
三、論罪科刑：
（一）核被告所為，係犯刑法第一百三十五條第一項之對於公務
      員執行職務時，施以強暴罪，及同法第一百四十條第一項
      前段之於公務員依法執行職務時，當場侮辱罪。
（二）按一罪所規定之構成要件，已為他法條所包括，一構成要
      件既為他構成要件所吸收，依法規競合原則，自不另成他
      罪；被告在上揭麵店，對於依法執行職務之員警而出言當
      場侮辱，因刑法第三百零九條第一項之構成要件，已為刑
      法第一百四十條第一項所吸收，故被告上開所為，應僅成
      立刑法第一百四十條第一項前段之罪，不另成立刑法第三
      百零九條第一項之罪（楊禮乾、丁○○○○二人亦均未提
      出刑法第三百零九條第一項之公然侮辱罪之告訴）。
（三）復按刑法第一百三十五條第一項、第一百四十條第一項之
      妨害公務罪，所處罰者乃妨害國家公務之執行，其被害法
      益為國家法益，並非公務員個人，故雖行為人妨害公務之
      對象有數名執行公務之公務員，惟被害之國家法益仍屬單
      一，並無侵害數個法益之情事，仍屬單純一罪。從而，被
      告於密切接近之時、地，利用同一機會，對多名執行公務
      之員警施以強暴及出言辱罵而為侮辱，各係基於對於公務
      員執行職務施以強暴，及於公務員依法執行職務時當場侮
      辱之犯意下所為之接續行為，應各論以接續犯之一罪。
（四）又被告所犯之刑法第一百三十五條第一項、第一百四十條
      第一項前段之二罪間，因被告於施強暴出拳毆打執行職務
      之員警楊禮乾、蘇怡誌二人之際，同時有出言辱罵之當場
      侮辱行為，二者具有時間之重疊性等情，已據證人丙○○○○於本院審理時證述為真（見本院九十九年度易字第九
      一六號卷第十七頁反面），故被告有於同一時間同時對於
      依法執行職務之員警施以強暴並當場出言侮辱之妨害公務
      之行為，係以一行為觸犯上開二個妨害公務之罪名而為想
      像競合犯，應依刑法第五十五條之規定，從一較重之刑法
      第一百三十五條第一項之罪處斷（聲請人即臺灣臺中地方
      法院檢察署檢察官認被告所為上開二罪，係屬數罪併罰關
      係，尚有誤會）。
（五）再聲請簡易判決處刑書雖未敘及被告所為除「先以『幹你
      娘，當警察有甚麼了不起』等語辱罵員警，再以拳頭攻擊
      執行職務之員警楊禮乾及蘇怡誌」以外之其餘對於公務員
      執行職務時施以強暴及當場侮辱之行為（指被告在麵店當
      場出言辱罵「你們警察是當假的嗎」、「你當什麼警察」
      、「幹」等語，隨後將上開行動電話一支丟摔在地上，出
      手拉扯丁○○○○，並自後以手環住丁○○○○之脖子，
      及被告於出拳對員警施以暴力及遭制伏後，在前開麵店現
      場以「幹你娘老雞掰」辱罵員警，並於為警逮捕、以警車
      解送派出所之途中及於同日下午十時五十五分許到達國光
      派出所起至翌日上午五時許止，仍不斷以「幹你娘，當警
      察有什麼了不起」、「幹你娘老雞掰」等語，及以在上揭
      派出所內對丙○○○○吐口水之方式，對蘇怡誌、楊禮乾
      、前至上開麵店現場支援之李俊毅警員，及其餘在前開派
      出所內依法執行職務之張益穎、李昌平、林盟國、蕭俊卿
      等警員共計七人而為侮辱之妨害公務犯行部分），然此部
      分與前開聲請簡易判決處刑書犯罪事實欄所載之被告「先
      以『幹你娘，當警察有甚麼了不起』等語辱罵員警，再以
      拳頭攻擊執行職務之員警楊禮乾及蘇怡誌」之對於公務員
      執行職務時施以強暴及當場侮辱之行為間，分別有接續犯
      之一罪關係，均為聲請簡易處刑之效力所及，本院自均應
      併為審理。
（六）另被告前曾於九十四年十月二十六日，因妨害公務案件，
      經本院以九十四年度中簡字第二五八五號判處有期徒刑四
      月，得易科罰金確定，入監執行後，已於九十五年六月八
      日執行完畢，有臺灣臺中地方法院檢察署刑案資料查註紀
      錄表、臺灣高等法院被告前案紀錄表各一份在卷可考，其
      於五年以內故意再犯本件有期徒刑以上之罪，應依刑法第
      四十七條第一項之規定論以累犯，並加重其刑。
（七）爰審酌被告有上揭構成累犯之前案素行，仍不知警惕而再
      犯本案、犯罪之動機、目的、無視於公權力，對於依法執
      行職務之警員施以強暴並同時出言當場侮辱之手段、妨害
      公務之期間非短、程度非輕及其犯罪後之態度等一切情狀
      ，量處如主文所示之刑，以示懲儆。
據上論斷，應依刑事訴訟法第四百五十二條、第二百九十九條第
一項前段，刑法第一百三十五條第一項、第一百四十條第一項前
段、第五十五條、第四十七條第一項，刑法施行法第一條之一第
一項、第二項前段，判決如主文。
本案經檢察官甲○○到庭執行職務
中    華    民    國    99    年    4     月    21    日
                  刑事第十一庭  法  官  李雅俐
以上正本證明與原本無異。
如不服本判決應於收受判決後10日內向本院提出上訴書狀，並應
敘述具體理由；其未敘述上訴理由者，應於上訴期間屆滿後20日
內向本院補提理由書（均須按他造當事人之人數附繕本）「切勿
逕送上級法院」。
                                書記官  莊金屏
中    華    民    國    99    年    4     月    21    日
附錄論罪科刑法條：
刑法第一百三十五條第一項：
對於公務員依法執行職務時，施強暴脅迫者，處三年以下有期徒
刑、拘役或三百元以下罰金。
刑法第一百四十條第一項：
於公務員依法執行職務時，當場侮辱，或對於其依法執行之職務
公然侮辱者，處六月以下有期徒刑、拘役或一百元以下罰金。

司法院資訊處製作；財團法人民間司法改革基金會備份。
